【裁判字號】    95,台抗,156
【裁判日期】    950317
【裁判案由】    假處分
【裁判全文】
最高法院民事裁定              九十五年度台抗字第一五六號
    再 抗告 人  華碩電腦股份有限公司
    法定代理人  甲○○
    訴訟代理人  柏有為律師
    再 抗告 人  Ｏ2 Mic.
                （英屬蓋曼群島商凹凸科技國際股份有限公司）
    法定代理人  乙○○
    訴訟代理人  羅淑文律師
                簡秀如律師
上列再抗告人因聲請假處分事件，對於中華民國九十四年十月三
十一日台灣高等法院裁定（九十四年度抗更(一)字第二五號），各
自提起再抗告，本院裁定如下：
    主  文
兩造再抗告均駁回。
再抗告訴訟費用由兩造各自負擔。
    理  由
本件再抗告人Ｏ2 Micro International Limited （英屬蓋曼群
島商凹凸科技國際股份有限公司，下稱凹凸公司）向台灣士林地
方法院（下稱士林地院）聲請定暫時狀態假處分，主張：伊就高
效率可適型直流／交流轉換器產品業經取得我國第一五二三一八
號發明專利權，第三人美商茂力科技股份有限公司及其台灣分公
司（以下各簡稱為茂力公司、茂力台灣分公司，合稱為茂力公司
等）未經伊同意或授權，利用伊前開發明專利，設計、製造MP10
15「全系統精準冷陰極螢光燈管驅動器」及MP1011A 「冷陰極螢
光燈管驅動器」（下稱系爭驅動器），並公開展示、販售。經伊
聲請士林地院以九十一年度裁全字第五四四六號假處分裁定，准
伊供擔保後，禁止茂力公司等自行或委請他人設計、製造、販賣
、進口、陳列系爭驅動器產品，亦不得以刊登廣告、散布產品目
錄、舉辦產品展示會、說明會或其他任何方式推廣促銷，士林地
院並於民國九十二年一月八日核發執行命令強制執行。詎對造再
抗告人華碩電腦股份有限公司（下稱華碩公司）仍繼續將系爭驅
動器產品使用於其所生產之各項電腦產品，並為販賣等行為，侵
害伊專利權，如不予制止，伊將受有難以回復之損害，爰聲請准
伊供擔保後為假處分等語。經士林地院裁定准凹凸公司提供新台
幣（以下同）三千二百四十三萬零五百五十二元或等值之中國國
際商業銀行可轉讓定期存單為華碩公司供擔保後，華碩公司就茂
力公司等自行或委請他人設計、製造、販賣、進口、陳列之系爭
驅動器產品，不得以直接或間接方式為購買、使用、進口之行為
。華碩公司不服提起抗告，原法院以：按專利法第九十一條規定
：未經認許之外國法人或團體就本法規定事項得為告訴、自訴或
提起民事訴訟。但以條約或其本國法令、慣例，中華民國國民或
團體得在該國享受同等權利者為限；其由團體或機構互訂保護專
利之協議，經經濟部核准者，亦同。查英屬開曼群島為英國之海
外屬地，其對外關係與國際事務等外交事務，仍由英國負責，海
外屬地不能自行作為締結條約之當事人，而係由英國締約後，將
條約效力延伸至海外屬地，有英國Foreign & Commonwealth Of-
fice關於延伸條約效力至海外屬地之介紹（Guidelines on Ext-
ension of Treaties to Overseas Territories）可稽。另英國
於西元一九八七年頒布The Copyright（ Taiwan ）（Extension
to Territories）Order 1987，認我國人民之著作在開曼群島受
保護，而非逕依我國與開曼群島是否直接簽有相關條約而斷，此
亦有內政部（87）台內著會發字第8705273 號函釋可佐。又我國
與英國互相受理彼此人民之專利申請及保護，並於八十九年簽訂
「智慧財產權相互承認合作辦法」，承認兩國人民於申請專利時
互享優先權，並准予二國人民於另一國就需有互惠關係之「微生
物新品種」提出專利申請，以及其他諸如微生物寄存、專利權延
長等互惠規定。是我國人民可於英國申請專利並享有專利權保護
；而我國於九十一年一月一日加入世界貿易組織之後，依「與貿
易相關之智慧財產權協定」（TRIPs ）第四十二條規定亦有訴訟
上權利。準此，我國與英國間具有專利訴訟互惠，當無疑義。再
開曼群島之專利及商標法第二條規定專利係指英國對於發明所給
予之現時有效獨占權，第六條規定在英國取得專利權者，可將英
國專利權之效力延伸至開曼群島境內，登記後之開曼專利，其專
利權效力完全與英國專利權相同。是開曼群島雖訂有專利法，但
與英國專利法息息相關，所有保護及取得，均以英國專利權為基
礎再延伸適用。故我國人民於英國取得專利權，並將該專利權依
開曼群島專利與商標法規定辦理登記，該專利權效力即及於開曼
群島並受到保護。倘開曼群島人民不法侵害該專利權，我國人民
自得依該專利與商標法第八條規定，提起專利訴訟，其所享權利
及可獲得之救濟均與英國相同，且該專利與商標法並未對專利訴
訟之提起，作任何之限制。華碩公司復未能舉證證明我國人民在
開曼群島曾提起專利訴訟而以無當事人能力被拒絕受理，依專利
法第九十一條規定，凹凸公司自得聲請本件假處分。次按，於爭
執之法律關係，為防止發生重大之損害或避免急迫之危險或有其
他相類之情形而有必要時，得聲請為定暫時狀態之處分。前項裁
定，以其本案訴訟能確定該爭執之法律關係者為限。民事訴訟法
第五百三十八條第一項、第二項定有明文。查系爭專利技術及其
產品係屬產品生命週期短暫之高科技產品，其發展日新月異，且
市場競爭非常激烈，凹凸公司為獲致專利成果所投入鉅額之研發
成本、人力、心血，亟待於專利期間回收，若任令他人繼續購買
、使用、進口侵害其專利之產品，其商業利益將蒙受重大損失。
又華碩公司所使用之CCFL驅動器，屬可以替換之物，市場上有多
家廠商生產不同型號之驅動器可供替換，況華碩公司亦陳稱未再
使用系爭產品等語，可見改用其他不侵權之產品即無妨其公司之
營運。惟對凹凸公司而言，系爭專利技術卻是其在該驅動器市場
上之重要競爭優勢，亦係重要收入來源，對其商業運作具有不可
代替性，若華碩公司繼續使用該有爭執之驅動器，凹凸公司承受
之損害自將超過華碩公司。凹凸公司向士林地院聲請本件假處分
後，並於台灣台北地方法院（下稱台北地院）提出本案訴訟（九
十三年度智字第三三號），可見本件爭執之法律關係尚非不得以
本案訴訟解決，是凹凸公司聲請定暫時狀態之假處分，應合於民
事訴訟法第五百三十八條第一項、第二項規定。惟茂力公司台灣
分公司前曾聲請台北地院以九十二年度裁全字第三五二號裁定（
下稱台北地院三五二號裁定），准其供擔保後，凹凸公司應容忍
茂力台灣分公司對系爭驅動器得自行或委請他人或受人委託為使
用、出借、出租、供應、提供、交付、生產、實施、授權或其他
該等產品有關之任何使用行為，並得為前揭使用行為以產品發表
會、說明會、觀摩會、展示會、刊登廣告、產品目錄或其他方式
而為推廣促銷行為，凹凸公司不得為任何妨礙或阻止行為；並經
原法院九十二年度抗更(一)字第一八號、最高法院九十三年度台抗
字第四八七號裁定駁回凹凸公司之抗告、再抗告確定。凹凸公司
既受有該項假處分，自不得禁止電腦廠商向該分公司購買、使用
、進口系爭驅動器作為電腦零件，故其聲請法院禁止華碩公司以
直接或間接等方式向茂力台灣分公司為購買、使用、進口系爭驅
動器部分，即不應准許。又台北地院三五二號裁定僅命凹凸公司
容忍茂力台灣分公司之使用、供應等行為，不包括茂力公司，故
茂力公司自行或經由經銷商出售系爭驅動器予華碩公司，自非台
北地院三五二號裁定所命凹凸公司容忍之範圍。又凹凸公司就本
件假處分之原因，其釋明雖有不足，惟已陳明願供擔保；經審酌
華碩公司因受假處分轉向其他未侵權之供應商採購相關產品，需
花費之額外成本約五百萬元，為完成前述電腦應用產品之重新設
計、組裝、測試、修改等全部流程所需時間，凹凸公司及華碩公
司分別主張需時三十日、七十日，前者係以第三人藍天電腦股份
有限公司自稱重製電腦應用產品需費時三十日為據，惟該公司與
華碩公司非同一法人，不得逕予採信，華碩公司嗣以四十五日計
算重製時間，應較可採。按華碩公司於九十二年上半年之台灣市
場電腦銷售量約三萬六千台，有電子報可憑，則在四十五日內，
其因假處分暫受影響之出貨量約為九千台，該公司電腦平均售價
為四萬一千零七十六元，營業利益率為百分之十一．一三，有該
公司年報、九十一年度營利事業各業同業利潤標準表可按，則其
因本件假處分可能受有之損害約為四千六百十四萬五千八百二十
九元等詞，爰將士林地院裁定關於命華碩公司就茂力台灣分公司
自行或委請他人設計、製造、販賣、進口、陳列之系爭驅動器，
不得以直接或間接方式為購買、使用、進口之行為部分，予以廢
棄，變更裁定駁回凹凸公司該部分之聲請；其餘部分，則予維持
，並將士林地院裁定命凹凸公司提供之擔保金提高為四千六百十
四萬五千八百二十九元，經核於法尚無違誤。又原法院係因台北
地院三五二號裁定命凹凸公司容忍茂力台灣分公司使用、供應、
生產系爭驅動器等行為，凹凸公司應受該假處分效力之拘束，不
得禁止其他電腦廠商向該分公司購買、使用該項產品，而認凹凸
公司就該部分無聲請假處分之原因，非謂台北地院三五二號裁定
於兩造間亦生羈束力或既判力，自無違背民事訴訟法第二百三十
八條、第四百條、第四百零一條規定可言。再法院定擔保金額而
為准許定暫時狀態之處分之裁定者，該項擔保係備供債務人因該
處分所受損害之賠償（民事訴訟法第五百三十八條之四準用第五
百三十三條、第五百二十六條第二項、第五百三十一條第一項）
。其擔保金額之多寡應如何認為相當，屬於法院職權裁量之範圍
，如已斟酌債務人因該處分可能受有之損害，即非當事人所可爭
多論寡。原法院既依兩造提出之主張及事證，斟酌華碩公司因本
件處分可能受有之損害，據以核定凹凸公司應供擔保之金額，自
難謂其不當。凹凸公司再抗告意旨，指摘原裁定援引台北地院三
五二號裁定而為其不利之裁判部分，違背民事訴訟法第二百三十
八條規定，且誤將判決之既判力準用於裁定；其提高士林地院所
定之擔保金額亦違背裁量權之行使云云，均非有理由。又原裁定
係依調查證據之結果，認定「開曼群島為英國屬地，我國與該群
島間之專利訴訟互惠，係視英國法而為決定，而我國與英國間確
存有專利申請及專利訴訟之互惠」等情，此與法規之適用無涉；
其基於上開事實，認凹凸公司得聲請本件假處分，亦合於專利法
第九十一條規定。另台北地院三五二號裁定僅命凹凸公司容忍者
茂力台灣分公司使用、供應、生產系爭驅動器等行為，其容忍範
圍自不得擴及於茂力公司或其他分公司，此與分公司與總公司為
同一權利主體，係屬二事。華碩公司再抗告意旨，以原裁定違背
專利法第九十一條規定，且分公司與總公司為同一權利主體，對
於分公司裁判，其效力應及於總公司云云，指摘原裁定不當，求
予廢棄，亦難認有理由。
據上論結，本件再抗告均無理由。依民事訴訟法第四百九十五條
之一第二項、第四百八十一條、第四百四十九條第一項、第九十
五條、第七十八條，裁定如主文。
中    華    民    國  九十五  年    三    月   十七   日
                      最高法院民事第五庭
                          審判長法官  吳  啟  賓
                                法官  高  孟  焄
                                法官  謝  正  勝
                                法官  袁  靜  文
                                法官  李  寶  堂
      本件正本證明與原本無異
                                      書  記  官
中    華    民    國  九十五  年    三    月  二十九  日
                                                      Ｋ


司法院資訊處製作；財團法人民間司法改革基金會備份。
